最　高　行　政　法　院　裁　定　　　　　　　　　　九十三年度裁字第八五○號
　　聲　請　人　甲○○
　　訴訟代理人　潘正芬律師
右聲請人因與相對人財政部臺灣省北區國稅局間贈與稅事件，聲請人對中華民國九十
二年四月三十日本院九十二年度裁字第五四二號裁定，聲請再審。本院裁定如左：
　　主  文
再審之聲請駁回。
再審訴訟費用由聲請人負擔。
　　理  由
一、按當事人對於本院所為裁定聲請再審，必須原裁定具有行政訴訟法第二百八十三
    條準用同法第二百七十三條第一項所列各款情形之一者或第二項之規定，始得為
    之。而第二百七十三條第一項第一款規定：「適用法規顯有錯誤者」，係指原裁
    定所適用之法規與該案應適用之現行法規相違背或與解釋、判例有所牴觸者而言
    ，至於法律上見解之歧異，再審原告對之縱有爭執，要難謂為適用法規顯有錯誤
    ，而據為再審之理由。
二、本件聲請再審意旨略謂：鈞院九十二年度裁字第五四二號裁定（下稱原裁定），
    誤用鈞院七十二年判字第三三六號判例認定，同時消極不適用同院六十一年判字
    第一七三號判例，自屬適用法規顯有錯誤，依法自得據為再審之理由，據以聲請
    再審。依上開判例意旨及鈞院七十年度判字第三四八號判決意旨，依稅捐稽徵法
    第二十八條退稅返還請求權，與違法課稅處分撤銷請求權，其訴訟標的並非同一
    ，自非同一事件。又參照司法院釋字第二八七號解釋意旨，課稅處分所依據之行
    政法規釋示，如有確屬違法情形，其已繳稅款之納稅義務人，自得依稅捐稽徵法
    第二十八條規定申請退還，則本案第一審法院理應審酌聲請人之請求是否符合稅
    捐稽徵法第二十八條規定之要件？原核課處分所依據之函釋是否確屬違法？方屬
    適法，竟以裁定駁回聲請人之訴，此一做法，無異置稅捐稽徵法第二十八條規定
    為具文，亦不符合上開解釋理由之意旨。原裁定既違反鈞院六十一年判字第一七
    三號判例意旨，及誤用七十二年判字第三三六號判例意旨，亦違反司法院釋字第
    二八七號解釋意旨。為此，爰依行政訴訟法第二百七十三條第一項第一款規定，
    聲請再審，請裁定廢棄原裁定及第一審裁定，並撤銷原處分及訴願決定等語。
三、本院原裁定維持臺北高等行政法院八十九年度訴字第三六九號裁定，駁回聲請人
    之抗告，無非以第一審裁定認訴訟標的之法律關係，於確定之終局判決中已經裁
    判者，就該法律關係有既判力，當事人不得以該確定判決事件終結前所提出或得
    提出而未提出之其他攻擊防禦方法，於新訴訟為與該確定判決意旨相反之主張，
    法院亦不得為反於該確定判決意旨之裁判，本院七十二年判字第三三六號著有判
    例。本件聲請人之母李林瑤琴應繳納系爭贈與稅之訴訟，既經本院八十三年度判
    字第五八五號判決確定。李林瑤琴於八十五年四月十六日死亡，聲請人為其繼承
    人，其以相對人核課本件贈與稅違法，起訴請求撤銷原處分及訴願決定，並退還
    溢繳之稅款，其訴訟標的自屬該確定判決之效力所及，聲請人之訴自非合法，應
    予駁回之理由，經核於法並無違背，聲請仍執陳詞，請求廢棄第一審裁定，其抗
    告難認為有理由為由，裁定駁回聲請人之抗告，核其認事、用法均無違誤，自無
    適用法規顯有錯誤之情節。又本院六十一年判字第一七三號判例意旨：「納稅義
    務人不服核定之遺產稅額與申請退還溢繳或誤繳之遺產稅款，係屬兩事。而退稅
    之申請，自不受遺產稅法第二十二條所定期限之限制。」本件判例係在闡明納稅
    義務人不服核定遺產稅額之爭執，與納稅義務人申請退還溢繳或誤繳遺產稅款之
    爭執，係就不同之兩件法律關係爭執。惟此判例係於舊法時期比較兩撤銷訴訟，
    所製作之判決，與本件均依稅捐稽徵法第二十八條為基本法律事實，僅一則為撤
    銷之訴，一則為一般給付訴訟之訴訟形式不同而已有所不同，原裁定未引上開判
    例，尚不構成消極不適用法規之違誤。另本院七十二年判字第三三六號判例意旨
    ：「為訴訟標的之法律關係，於確定之終局判決中已經裁判者，就該法律關係有
    既判力，當事人不得以該確定判決事件終結前所提出或得提出而未提出之其他攻
    擊防禦方法，於新訴訟為與確定判決意旨相反之主張，法院亦不得為反於該確定
    判決意旨之裁判。」本件原裁定即認定聲請人所提起之訴訟，與其母李林瑤琴所
    提經本院以八十三年度判字第五八五號判決確定之訴訟為同一事件，依上開判例
    駁回聲請人之抗告，適用法律自無不合。而司法院釋字第二八七號解釋，其意旨
    係在闡明行政機關就行政法規前後所為釋示不一致時，其效力如何，與本件係就
    訴訟標的法律關係是否同一無涉。雖該號解釋理由中提及：「稅捐稽徵法第二十
    八條之規定，係指適用法令錯誤或計算錯誤溢繳稅款者，納稅義務人得於五年之
    法定期間內，申請退還。故課稅處分所依據之行政法規釋示，如有確屬違法情形
    ，其已繳稅款之納稅義務人，自得依此規定申請退還。」惟並非闡明訴訟標的之
    同一性，尚難據此認定原裁定違背此號解釋意旨。綜上所述，本件聲請意旨，無
    非係其個人主觀法律見解，僅屬法律見解之歧異，原裁定自無適用法規錯誤之情
    形。則本件聲請難認為有理由，應予駁回。
據上論結，本件再審之聲請為無理由，爰依行政訴訟法第二百八十三條、第二百七十
八條第二項、民事訴訟法第九十五條、第七十八條，裁定如主文。
中　　華　　民　　國　　九十三　　　年　　　七　　　　月　　　十五　　　日
                    最 高 行 政 法 院  第 三 庭
                                審 判 長 法  官　　　廖　政　雄
                                         法  官      林  茂  權
                                         法  官　　　林　清　祥
                                         法  官　　　鍾　耀　光
                                         法  官　　　姜　仁　脩
右  正  本  證  明  與  原  本  無  異
　　　　　　　　　　　　　　　　　　　　 法院書記官　莊　俊　亨
中　　華　　民　　國　　九十三　　　年　　　七　　　　月　　　十五　　　日
